臺灣臺北地方法院民事判決　　　　　　　 94年度訴字第836號
　　原　　　告　佳聯電子股份有限公司
　　法定代理人　庚○○
　　訴訟代理人　陳傳中律師
　　複 代 理人　己○○
　　　　　　　　乙○○
　　被　　　告　旺三豐興業股份有限公司
　　法定代理人　丁○○
　　訴訟代理人　郭士功律師
　　複 代 理人　甲○○
上列當事人間給付報酬等事件，本院於中華民國94年11月30日言
詞辯論終結，判決如下：
    主  文
被告應給付原告新台幣壹佰肆拾萬貳仟捌佰肆拾玖元及自民國九
十四年一月十九日起至清償日止，按年息百分之五計算之利息。
原告其餘之訴駁回。
訴訟費用由被告負擔十分之九，餘由原告負擔。
本判決於原告以新台幣肆拾陸萬柒仟元為被告供擔保後，得假執
行，但被告如以新台幣壹佰肆拾萬貳仟捌佰肆拾玖元或同面額之
台灣銀行無記名可轉讓定期存單為原告預供擔保，得免為假執行
。
原告其餘假執行之聲請駁回。
    事實及理由
一、按訴狀送達後，原告不得將原訴變更或追加他訴，但擴張或
    減縮應受判決事項之聲明者，不在此限。被告於訴之變更或
    追加無異議，而為本案之言詞辯論者，視為同意變更或追加
    。民事訴訟法第255條第1項第3款、第2項分別定有明文。經
    查，本件原告於民國94年1月6日起訴時請求被告給付新台幣
    （下同）1,402,849元，嗣於94 年10月11日除擴張請求治模
    具費用114,240 元外，並以民法第317條或第179條追加請求
    代被告寄送93年7月貨物費用6,700元，將請求金額擴張為1,
    523,789元（見本院卷第152頁）。被告對於原告訴之追加無
    異議，而為本案之言詞辯論，依前開規定，視為同意原告追
    加，則原告訴之追加及擴張起訴聲明，核無不合，應予准許
    。
二、原告起訴主張：伊與被告公司成立前之實際負責人林志隆（
    原名丙○○）曾於92年4、5月間嘗試合作生產販售電動保險
    套，並於92年5 月10日簽訂保密合約，經伊按圖完成自動開
    關電動馬達樣品，嗣因製作成本過高，故終止雙方合作。伊
    於93年2、3月從媒體得知被告正式發表該產品，並有大量生
    產計劃，遂再與被告洽談生產事宜，雙方並於93年3月29 日
    簽訂委託加工協議書（下稱協議書），由被告購買材料並提
    供生產技術及相關產品作業標準，委託伊代為產品加工，惟
    被告尚未支付93年9月至同年11月間共計1,402,849元代工費
    ，又被告於93年8月至10月之3個月期間所委製數量並未達50
    顆，依協議書第10.2條約定須負擔治模具費用114,240 元，
    以及伊代被告寄送93年7月貨物費用6,700元等情。並聲明：
    (一)被告應給付原告1,523,789 元及自支付命令送達翌日起至
    清償日止，按年息5%計算之利息。(二)願供擔保請准宣告假執
    行。
三、被告則以：伊公司在成立之前，即由實際負責人林志隆與原
    告洽談合作事宜，由林志隆負責行銷，被告開模負責生產，
    雙方並對專利內容及相關事宜簽訂保密合約，原告如有違反
    保密義務，應賠償500 萬元懲罰性違約金。俟伊公司設立登
    記後，雙方延續上開合作模式，另簽訂協議書進行量產。惟
    經伊委託訴外人京華商信事業有限公司（下稱京華公司）蒐
    證結果，發現原告擅自利用伊專利技術製成產品對外販售，
    洩漏商業機密，伊請求原告應賠償500 萬元，並與其主張金
    額予以抵銷等語，資為抗辯。並聲明：(一)原告之訴及假執行
    之聲請均駁回。(二)如受不利判決，願供現金或同面額之台灣
    銀行無記名可轉讓定期存單擔保請宣告免為假執行。
四、原告於92 年5月10日與被告公司成立前之實際負責人林志隆
    簽訂保密合約，生產電動保險套，嗣因成本過高而終止合作
    ，嗣原告於93 年3月29日再與被告簽立協議書，代工生產被
    告在媒體揭露之產品等情，為被告所不爭，復有保密合約及
    協議書在卷可參（見本院卷第25頁至第29頁），堪信為真實
    。
五、查原告主張被告應支付93年9月至同年11月間共計1,402,849
    元代工費一節，業據其提出統一發票（見支付命令卷第2 頁
    至第10頁），復為被告所不爭（見本院卷第54頁、第222 頁
    ），依民事訴訟法第280條第1項前段規定，視同自認，則原
    告主張事實，為有理由。原告另請求被告給付治具費用及代
    墊郵費，被告則以上開情詞辦置辯。是本件兩造爭點厥為：
    (一)原告請求被告支付模具費及代墊郵費是否有理由？(二)保密
    合約是否為協議書之一部？(三)被告以原告違反保密約定，主
    張以原告應賠償500 萬元懲罰性違約金為抵銷抗辯，是否有
    理由？茲分述如后：
(一)、按兩造簽訂之協議書10.2條約定：「治具費以訂單為依據，
    訂單量>500K費用由乙方（按指原告）吸收，訂單量<500K費
    用由甲方（按指被告）吸收（以三個月內計）」，兩造於93
    年3月29日簽訂協議書，並約明以3個月訂單數量是否超過50
    萬顆，決定應由何方負擔治具費用，自係依首次開模投入生
    產後之3個月訂單為判斷基準。然原告主張93年8月再次投入
    治模具費用，並以模具訂購單、銷售單及發票為憑（見本院
    卷155頁至第160頁），顯非協議書約定首次開模費用負擔情
    形，則原告以協議書第10.2條約定請求被告負擔其再度治具
    費用，自屬無據，應予駁回。又原告主張被告給付其代墊93
    年7月貨物6,700元郵費，固提出中壢郵局郵費收據為證（見
    本院卷第189 頁），惟觀諸該紙僅記載原告公司名稱之郵費
    收據，並無法證實原告主張事實存在，且為被告所否認，是
    原告徒憑該紙郵費收據請求被告給付其代墊郵費部分，顯乏
    實據，自屬無理由。
(二)、次按原告與林志隆簽訂保密合約第2 條約定：「乙方（按指
    原告）願尊重甲方（按指林志隆）產品專利，不得以任何形
    式侵害甲方專利，不得向任何第三人洩漏甲方專利品之內容
    及相關事宜，否則視為惡意侵害，除願意負起刑事之法律責
    任外，另外賠償甲方懲罰性違約金新台幣500 萬元整」，惟
    此保密合約之當事人係原告與林志隆，並非屬原告與被告間
    之合約，縱林志隆事後成立被告公司，惟法人與自然人在法
    律上分屬不同獨立人格，被告仍非該份保密合約之當事人，
    則被告以該份保密合約對原告主張懲罰性違約金，顯與契約
    相對性有違。況證人即原告公司總經理戊○○及被告公司總
    經理林志隆於本院審理時咸證陳：92年簽保密合約時，該產
    品尚在開發階段，請原告設計並組裝，但因報價過高，所以
    雙方終止合作關係，被告於93年在媒體上公開這項產品，原
    告公司前來請求代工，雙方才簽協議書由原告進行生產等語
    。可見原告與林志隆簽署之保密合約時，該項產品尚在開發
    階段，隔年原告與被告簽立協議書時，該項產品已開發完成
    進入量產階段，則前後兩份合約，除簽約者不同外，依簽約
    當時產品發展技術成熟度及合約規範內容亦不相同，尚難謂
    前後兩約有其延續性可言。雖被告辯稱曾言明保密合約係協
    議書之一部分內容云云，惟代表兩造簽署協議書之人既係原
    始參與商議合作事宜之專業經理人士，且在原告主動要求合
    作之前提下，被告居於締約優勢地位，既重視產品機密性而
    特別在協議書訂明保密條款，倘欲將先前保密合約罰款亦列
    入協議書內容，大可在協議書內添加該項條款，豈有以口頭
    約定如此重要條款之理？是被告既未在協議書上附註援引保
    密合約，事後卻以兩份合約有其延續性，並已口頭約定保密
    合約為協議書內容之一部分，顯與商業交易常情不合，且為
    原告所否認，自無足採。
(三)、又依協議書第11.1條約定：乙方因本約而持有關於甲方產品
    技術、客戶、供應商、價格等資料，不得洩漏予第三人。證
    人戊○○於本院審理時證陳：保密條款約定之價格係指各個
    零件的價格不得洩漏，因為被告購買材料送至伊公司，送貨
    單上有單價所以要保密等語，而證人林志隆則證述：伊公司
    購買材料送至原告工廠，所以原告會知道單價，伊認為原告
    對成品價格也要保密，但伊並沒有向原告說過成品價格等語
    （分見本院卷第134頁、第136頁），是兩造對於該項產品之
    技術、客戶、供應商等事項均應保密並無歧異之處，但對於
    產品價格究係指零件單價或包含成品價格，則有不同解讀，
    惟所謂保密條款約定係在保障合作關係雙方嚴守業務知悉機
    密事項，以保護產品市場上的競爭優勢，然對於非業務知悉
    或已公開事項，既無保密義務或非關產品之機密，自非保密
    條款規定之範疇。查被告既已表示未曾告知原告關於該項產
    品之成品價格等情，而原告僅係被告組裝之協力廠商，並非
    其經銷商，則產品售價自非其業務所知悉之事項，況被告自
    陳在媒體公開產品內容，並量產在市場上販售，則產品售價
    已是公開事實，顯非影響競爭力之機密事項，縱原告對第三
    人談及該產品之售價，尚難謂有何違反協議書第11.1條保密
    約定情形可言。是被告以原告違反保密條款，並提出原告所
    不爭執之京華公司蒐證報告及原告總經理書寫字條為證（見
    本院卷第30頁至第34頁），惟蒐證報告紀錄原告總經理戊○
    ○告知蒐證人員關於成品售價，而字條則係記載大陸生產之
    樣品、每只單價台幣20元等語，可見原告並無洩漏該項產品
    零件單價或技術等應保密事項，是被告此部分辯稱，自無可
    採，則其援引無拘束兩造效力之保密合約，主張原告應賠償
    500 萬元懲罰性違約金，並與原告請求代工報酬為抵銷抗辯
    ，自無可採。
六、綜上而論，原告本於協議書第9條請求被告給付1,402,849元
    及自支付命令送達翌日（即94 年1月19日）起至清償日止，
    按年息5%計算利息，為有理由，應予准許。至原告另依協議
    書第10.2條及民法第317條請求被告給付114,240元模具費及
    代墊郵費6,700 元，為無理由，應予駁回。又本件原告勝訴
    部分，兩造分別陳明願供擔保請准宣告假執行或免為假執行
    ，核無不合，爰分別酌定相當之擔保金額，予以准許。至原
    告敗訴部分，假執行之聲請失其附麗，應予駁回。
七、又本件事證已臻明確，兩造其餘攻擊防禦方法，於本判決結
    果不生影響，爰不一一論述，併此敘明。
八、訴訟費用負擔之依據：民事訴訟法第79條。
中　　華　　民　　國　　94　　年　　12　　月　　15　　日
                        民事第一庭法官  傅中樂
以上正本係照原本作成。
如對本判決上訴，須於判決送達後20日內向本院提出上訴狀。
中　　華　　民　　國　　94　　年　　12　　月　　15　　日
                                書記官  葉志昭
